【裁判字號】    99,裁聲,73
【裁判日期】    990819
【裁判案由】    聲請保全證據
【裁判全文】
最  高  行  政  法  院  裁  定
                                      99年度裁聲字第73號
聲  請  人  甲○○
上列聲請人因與相對人新竹市政府間有關土地事務事件，聲請保
全證據，本院裁定如下：
    主  文
聲請駁回。
聲請訴訟費用由聲請人負擔。
    理  由
一、按「證據有滅失或礙難使用之虞，或經他造同意者，得向法
    院聲請保全；就確定事、物之現狀有法律上利益並有必要時
    ，亦得聲請為鑑定、勘驗或保全書證。」、「保全證據之聲
    請，應表明下列各款事項：一、他造當事人，如不能指定他
    造當事人者，其不能指定之理由。二、應保全之證據。三、
    依該證據應證之事實。四、應保全證據之理由。前項第一款
    及第四款之理由，應釋明之。」及「釋明事實上之主張者，
    得用可使法院信其主張為真實之一切證據。」行政訴訟法第
    176條準用民事訴訟法第368條第1項、第370條及第284條前
    段規定甚明。據此，當事人以證據有滅失或礙難使用之虞者
    向行政法院聲請保全證據，自應於書狀中載明應保全之證據
    、依該證據應證之事實及應保全證據之理由，並就保全證據
    之理由，提出能即時調查之證據，否則即難認其具備聲請之
    要件。
二、本件聲請人所有新竹市○○段643地號土地（下稱系爭土地
    ）位於新竹漁港特定區主要計畫範圍內，該主要計畫於民國
    （下同）76年8月3日以七六府建都字第38988號公告實施，
    系爭土地經劃設為10公尺計畫道路。相對人依公告之都市○
    ○○○道路樁位圖辦理新竹市○○路○段○○○巷10公尺道路拓
    寬工程，按土地徵收條例第11條規定，先以97年8月8日府工
    土字第0970081320號函通知聲請人參加協議價購會議，嗣以
    97年8月25日府工土字第0970085588號函檢送協議價購會議
    紀錄予聲請人。聲請人並以97年8月29日申請書向相對人申
    請撤銷系爭土地被編定為「道路用地」之使用分區，案經相
    對人以97年9月5日府都計字第0970090205號函復聲請人。惟
    聲請人不服系爭土地劃為公共設施保留地及協議價購價額，
    並請求改正新竹市○○路○段○○○巷10公尺道路工程用地徵收
    土地路線圖，提起訴願，經訴願不受理，提起行政訴訟，復
    經臺北高等行政法院以98年度訴字第806號裁定以上開97年9
    月5日府都計字第0970090205號函，係就系爭土地經編定為
    道路用地之過程之回復，屬事實之敘述及說明，非為行政處
    分為由，駁回聲請人之訴，聲請人不服，提起抗告（由本院
    另案審理）。嗣相對人於99年6月28日以府都計字第0990066
    9572號公告公開展覽「擴大及變更新竹漁港特定區主要計畫
    （第二次通盤檢討）」、「擬定新竹漁港特定區細部計畫」
    案計畫書、圖，並舉辦說明會（下稱99年6月28日公告），
    聲請人認99年6月28日公告所辦理之事實對其抗告駁回與否
    將產生重大影響，嚴重損害聲請人財產，乃向本院聲請保全
    證據，其聲請意旨略以：相對人顛倒都市計畫執行程序，違
    反行政程序，並涉嫌匿法欺民，造就聲請人土地原非屬道路
    用地擬轉為屬實之事實；道路埋樁與實地不符，並以低價徵
    收聲請人土地，擅將聲請人土地從建地更改為道路用地；利
    用99年6月28日公告合理化匿法欺民之意圖，嚴重影響眾多
    所有權人之權益；相對人如繼續執行99年6月28日公告，將
    使未實現之行政處分合理變相為法定實現要件，於抗告案審
    理前，不得以99年6月28日公告為由，對都市計劃書、圖及
    相關座標進行任何異動，必須回復原狀以保全證據等語。經
    核，聲請狀並未表明其所請求保全之證據有何滅失或礙難使
    用之虞或經他造同意保全之事實，亦未提出可使法院信其主
    張為真實之得以即時為調查之證據，揆諸前揭規定及說明，
    其聲請於法即有未合。
二、依行政訴訟法第104條、民事訴訟法第95條、第78條，裁定
    如主文。
中    華    民    國    99    年    8     月    19    日
                    最高行政法院第四庭
                        審判長法官  劉  鑫  楨
                              法官  黃  淑  玲
                              法官  林  文  舟
                              法官  曹  瑞  卿
                              法官  陳  鴻  斌

以  上  正  本  證  明  與  原  本  無  異
中    華    民    國    99    年    8     月    23    日
                              書記官  邱  彰  德

司法院資訊處製作；財團法人民間司法改革基金會備份。
